【裁判字號】    98,交抗,22
【裁判日期】    980203
【裁判案由】    聲明異議
【裁判全文】
臺灣高等法院臺中分院刑事裁定          98年度交抗字第22號
抗  告  人
即受處分人  甲○○
上列抗告人因違反道路交通管理處罰條例之聲明異議案件，不服
臺灣臺中地方法院，中華民國97年11月28日所為裁定（97年度交
聲字第3163號），提起抗告，本院裁定如下：
    主  文
抗告駁回。
    理  由
一、原處分機關交通部公路總局臺中區監理所豐原監理站係以：
    受處分人甲○○於民國（下同）97年 9月14日14時許，駕駛
    其所有車牌號碼 WJ-0567號自小客車，在臺中市○○路西林
    巷（往臺中港路）處因「駕車行經有燈光號誌管制之交岔路
    口闖紅燈」違規，而經臺中市警察局交通隊依違反道路交通
    管理處罰條例第53條第 1項逕行舉發，原處分機關遂於97年
    11 月6日以豐監稽違字第裁63-G8H171093號裁決書裁處罰鍰
    新臺幣（下同）2千7百元整。
二、本件受處分人聲明異議意旨略以：因當日為颱風日，伊絕無
    惡意闖紅燈，係因駕車於該路口時，停了後意外滑行超越停
    止線，且法規與單一路口之路況（設置）及記錄應採合理與
    尊重等語，爰依法聲明異議。
三、原審裁定意旨則以：
  (一)本件異議人即受處分人甲○○於97年 9月14日14時許，駕駛
    其所有車牌號碼 WJ-0567號自小客車，在臺中市○○路西林
    巷（往臺中港路）處因「駕車行經有燈光號誌管制之交岔路
    口闖紅燈」之違規，經臺中市警察局交通隊依採證照片逕行
    舉發等情，有臺中市警察局中市警交字第 G8H171093號舉發
    違反道路交通管理事件通知單、交通部公路總局臺中區監理
    所豐原監理站豐監稽違字第裁63-G8H171093號違反道路交通
    管理事件裁決書各1紙在卷可稽。
  (二)受處分人雖以上開情詞置辯，惟查：
    1.依交通部82年 4月22日交路（82）字第009811號函釋略以
      ：有關闖紅燈行為之認定，車輛無視於紅燈號誌，而有穿
      越路口之企圖，其車身並已伸越停止線並足以妨害其他方
      向人（行人穿越道）、車通行者，亦以闖紅燈論。
    2.本件受處分人之 WJ-0567號自小客車確於上開時、地，當
      號誌之紅燈啟動 43.03秒後闖紅燈駛越停止線進入路口，
      號誌之紅燈啟動 43.83秒時逕予穿越路口（至銜接路段到
      達行人穿越道），其車身已伸越停止線並足以妨害其他方
      向人（行人穿越道）、車通行，有臺中市警察局97年11月
      3日中市警交字第 0970079999號函附卷可佐，並有現場拍
      攝照片共 2幀在卷足憑，參諸照片所示，明顯可見受處分
      人駕駛前揭車輛於紅燈 43.03秒後闖紅燈駛越停止線後，
      猶繼續前進而於紅燈 43.83秒時穿越路口，到達路中央行
      人穿越道處，足認受處分人確有駕駛前開自用小客車於號
      誌顯示變為紅燈後，始行駛進入路口之行為無疑。參酌前
      揭函釋，自應視為闖紅燈之違規行駛無誤。
    3.至受處分人雖辯稱，係因駕車於該路口時，停了後意外滑
      行超越停止線，並無企圖闖紅燈云云，然參之上開照片所
      示，受處分人停車處之對向多數車輛，均係停在人行穿越
      道後方處，均無滑行超越行人穿越道之現象，足認受處分
      人上開所辯，與事實不符，尚不足採。更何況人民違反法
      律上之義務而應受行政罰之行為，法律無特別規定時，雖
      不以出於故意為必要，仍須以過失為其責任條件，但應受
      行政罰之行為，僅須違反禁止規定或作為義務，而不以發
      生損害或其危險為其要件者，推定為有過失，於行為人不
      能舉證證明自己無過失時，即應受處罰（司法院大法官會
      議釋字第 275號解釋參照）。準此，本件縱依受處分人上
      開所辯，係因滑行而超越停止線云云，惟受處分人既有上
      開車身已伸入路口到達行人穿越道之闖紅燈違規事實，縱
      其並非出於故意，惟其駕駛車輛行駛於道路上，竟疏未注
      意路口號誌運轉情形，提早踩煞車，避免車輛滑行而超載
      人行穿越道，受處分人自有過失。揆諸前揭解釋意旨，受
      處分人既有過失，自不得以上開所辯等情，作為免責之理
      由。
  (三)綜上所述，受處分人確有駕駛車牌號碼 WJ-0567號自小客車
    於前揭時、地闖紅燈之違規行為，原處分機關依道路交通管
    理處罰條例第53條第 1項、基準表之規定，裁處受處分人罰
    鍰2千7百元，固非無見；惟汽車駕駛人駕駛汽車違反道路交
    通管理處罰條例第53條第 1項規定者，除應依該條所規定之
    罰鍰處罰外，並應分別依道路交通管理處罰條例第63條第 1
    項第3款之規定，各記違規點數3點，已如前述，原處分機關
    漏未記違規點數 3點，即有適用法規顯然錯誤之違法，是本
    件聲明異議雖無理由，惟原處分既有前揭不當之處，即無從
    維持，而應予以撤銷，並另就上開違規行為，依首揭規定，
    裁處如原審裁定主文第2項所示之處分等語。
四、抗告意旨略以：煩請原處分機關提出其他路口照片，並請鈞
    院將系爭車輛有關滑動後有踩煞車情形及其車速送請鑑定，
    以證明抗告人確有違規之處；然抗告人實無上開闖紅燈之違
    規事實，從而，依法請求撤銷原裁定云云。
五、按汽車駕駛人，行經有燈光號誌管制之交岔路口闖紅燈者，
    處新臺幣1千8百元以上5千4百元以下罰鍰，道路交通管理處
    罰條例第53條第 1項定有明文。又汽車駕駛人有第53條之情
    形者，除依原條款處罰鍰外，並予記違規點數 3點，道路交
    通管理處罰條例第63條第1項第3款亦有明定。又再按汽車行
    駛至交岔路口，其行進、轉彎，應遵守燈光號誌；車輛面對
    圓形紅燈表示禁止通行，不得超越停止線或進入路口。道路
    交通安全規則第102條第1項第 1款、道路交通標誌標線號誌
    設置規則第206條第5款亦分別定有明文。
六、經查：
  (一)本件抗告人對其於97年 9月14日14時許，駕車行經有燈光號
    誌管制之交岔路口闖紅燈，經原舉發單位逕行舉發，嗣其於
    應到案日期前向原處分機關申訴，業由原舉發單位於97年11
    月3日以中市警交字第 0970079999號函覆查明違規屬實，並
    經原處分機關開立豐監稽違字第裁63-G8H171093號裁決書，
    裁處罰鍰2700元等情，此有臺中市警察局97年10月 7日中警
    交字第 G8H171093號舉發違反道路交通管理事件通知單、臺
    中市警察局97年11月3日中市警交字第00970079999號函暨違
    規照片、交通部公路總局臺中區監理所豐原監理站97年11月
    6 日豐監稽違字第裁63-G8H171093號違反道路交通管理事件
    裁決書影本附卷可稽。從卷附之相片所示，抗告人之車確有
    闖紅燈之情形；抗告人雖稱係因颱風日以致意外滑行過停止
    線而停駐於行人穿越道，從而請求提供其他路口照片，以證
    其所述情節。惟按違反道路交通處罰條例事件乃屬行政罰之
    領域，故違反行政法上義務之行為非出於故意或過失者，不
    予處罰，行政罰法第 7條定有明文，原處分機關既已提出上
    開相關證據以資證明；且原審裁定業已詳為論述抗告人所辯
    何以不足採之判斷理由（見原審裁定書第 2頁2、3部分），
    抗告人具狀陳稱可將系爭車輛送請鑑定，然系爭車輛並無行
    車記錄器可供送驗，抗告人是項聲請顯屬無據，是抗告人之
    抗告尚無可採。
  (二)綜上所述，原審以抗告人「駕車行經有號誌管制之交岔路口
    闖紅燈」之違規事實明確，惟認原處分機關僅以抗告人違反
    道路交通管理處罰條例第53條第 1項之規定掣單舉發，並據
    以裁處抗告人罰鍰2,700元，卻漏未依同條例第63條第1項第
    3款規定，記違規點數3點，顯有不當之處，而將原處分撤銷
    ，另為適法裁定諭知，經核原裁定並無不當之處，抗告人仍
    執前詞提起抗告，指摘原裁定不當，其抗告為無理由，應予
    駁回。
七、據上論斷，應依道路交通案件處理辦法第26條，刑事訴訟法
    第412條，裁定如主文。
中    華    民    國    98    年     2    月     3    日
            刑事第一庭  審判長法  官  陳  紀  綱
                              法  官  姚  勳  昌
                              法  官  張  智  雄
上列正本證明與原本無異。
不得再抗告。
                              書記官  謝  雅  惠
中    華    民    國    98    年    2     月    4     日


司法院資訊處製作；財團法人民間司法改革基金會備份。
